【裁判字號】    99,親,21
【裁判日期】    990730
【裁判案由】    確認親子關係存在
【裁判全文】
臺灣屏東地方法院民事判決                99年度親字第21號
原      告  乙○○
訴訟代理人  朱立人律師
被      告  丙○○
法定代理人  丁○○    越南國人.
特別代理人  甲○○
上列當事人間確認親子關係存在事件，本院於民國99年7 月22日
言詞辯論終結，判決如下：
    主  文
確認原告乙○○與被告丙○○間之親子關係存在。
訴訟費用由原告負擔。
    事實及理由
一、原告主張：其與逾期居留之越南女子丁○○同居，並於96年
    5 月17日生下被告，丁○○因逾期居留，而四處躲藏、行蹤
    不明，被告自出生後即由原告撫育迄今，惟一直未申報戶口
    。被告自出生後即由原告撫育，且與原告有親子血緣關係，
    為確認此親子關係並申報戶籍，爰提起本件訴訟，而聲明：
    如主文第1 項所示。被告之特別代理人則到庭陳述：對原告
    提起本訴無意見等語。
二、現行民事訴訟法中親子關係事件之規定，雖未定有確認親子
    關係訴訟之類型，但親子關係存否，不僅涉及相關當事人身
    份關係之確定，同時對於例如親權、扶養、法定代理甚至繼
    承等法律關係之成立或存在與否，皆產生重要之關聯，是以
    親子關係存在與否之確定，所牽涉者並非僅係單純之法律事
    實，同時本類訴訟之標的即為身分上法律關係存否之確認，
    因而向來學說及實務上之見解皆承認親子間身分關係可以作
    為確認訴訟之標的。又民事訴訟法第247 條所謂即受確認判
    決之法律上利益，係指因法律關係之存否不明確，致原告在
    私法上之地位有受侵害之危險，而此項危險得以對於被告之
    確認判決除去之者而言，故確認法律關係成立或不成立之訴
    ，苟具備前開要件，即得謂有即受確認判決之法律上利益（
    最高法院42年台上字第1031號判例參照）。揆之前揭說明，
    本件原告主張被告為其與丁○○所親生，原告並有自幼撫育
    之認領事實，惟因原告與丁○○並無婚姻關係，且尚未為戶
    籍登記，則原告與被告間是否有親子關係即不明確，而此不
    明確狀態得以確認判決除去，是原告有受確認判決之法律上
    利益，其提起本件確認訴訟，於法有據。
三、原告主張上開各情，業據提出出生證明書、法務部調查局鑑
    定書影本各1 份為證，依上開法務部調查局鑑定書所載，被
    告之各項DNA 型別與原告之各項相對應型別均無矛盾，研判
    原告極可能（機率99.99%以上）為被告之生父等情，有法務
    部調查局鑑定書影本1 紙附卷可佐，足認原告與被告間確有
    親子血緣關係存在，又因原告與被告生母丁○○間並無婚姻
    關係，是被告為原告之非婚生子女。按非婚生子女經生父認
    領者，視為婚生子女。其經生父撫育者，視為認領，民法第
    1065條第1 項定有明文。本件原告有自幼撫育被告之事實，
    為兩造所不爭，依上開法條規定，被告即視為原告之婚生子
    女。從而，原告訴請確認其與被告間之親子關係存在，於法
    洵屬有據，所請應予准許。
四、訴訟費用負擔方面：按敗訴人之行為，按當時之訴訟程度為
    伸張或防衛權利所必要者，因該行為所生之費用，法院得酌
    量情形命勝訴之當事人負擔其一部，民事訴訟法第81條第2
    款定有明文。本件確認親子關係存在之訴，原告起訴雖於法
    有據，然本件親子關係乃因原告認領及兩造間確有親子血緣
    關係所致，則被告之應訴係受法律規定而不得不為者，是以
    本院認為本件訴訟費用應由原告負擔較為公允。
五、據上論結，原告之訴為有理由，依民事訴訟法第81條第2 款
    ，判決如主文。
中    華    民    國    99    年    7     月    30    日
                      家事法庭法  官  趙家光
以上正本係照原本作成。
如對本判決上訴，須於判決送達後20日內向本院提出上訴狀並表
明上訴理由，如於宣示後送達前提出上訴者須於送達後10日內補
提上訴理由書（須附繕本）。
如委任律師提起上訴者，應一併繳納上訴審裁判費。
中    華    民    國    99    年    7     月    30    日
                              書記官  簡慧瑛

司法院資訊處製作；財團法人民間司法改革基金會備份。
